臺灣新北地方法院板橋簡易庭民事判決
111年度板簡字第264號
原      告  劉洛閣  
訴訟代理人  蘇三榮律師
被      告  魏賜邦  

上列當事人間請求侵權行為損害賠償事件，原告提起刑事附帶民
事訴訟（110年度原簡附民字第1號），經刑事庭裁定移送審理，
於民國111年3月9日言詞辯論終結，本院判決如下：
    主      文
被告應給付原告新臺幣陸萬貳仟參佰元，及自民國一百一十年五
月四日起至清償日止，按年息百分之五計算之利息。
原告其餘之訴及假執行之聲請均駁回。
本判決原告勝訴部分得假執行。
    事實及理由
一、原告起訴主張：
（一）原告多年前就讀國中時，於學校遭多名不良少年圍毆命危
      ，經搶救後雖撿回性命，但腦部嚴重受損而影響行走時平
      衡感及語言能力、反應能力、智力，經長期治療仍無法痊
      癒(原證1)，故領有殘障手冊。原告父母為協助原告復健
      及適應社會，遂規劃原告向被告承租店面，在被告經營之
      飲料店面隔出四分之一的空間，交由原告經營彩券行，希
      望原告能藉由工作逐步重返社會。上開苦衷原告父母亦均
      如實告知被告，希望被告能多體諒與包容。
（二）原告經營之彩券行，因經營不易及成本考量，將彩券行店
      面一小區塊再租給小吃攤，以分攤租金壓力，被告得知後
      疑似心生不滿，不斷以各種理由要求調漲租金、無端指控
      原告損壞其設備等，並多次以夜間關閉招牌營業用燈等手
      段干擾原告營業。
（三）109年10月16日，雙方又因為垃圾是哪一方客人遺留的小
      事發生爭執。現場有被告的客人一男一女在場勸架。雙方
      不歡而散各自回到自己店面，客人一男一女隨即騎車離去
      。而被告坐在彩券行門口的椅子休息，詎料被告又上前按
      住坐在椅子上的原告，以幾乎臉貼臉的方式質問原告有關
      垃圾的事情，並辱罵原告廢物等語。不久後，因彩券行有
      熟客上門，原告遂奮力掙脫被告的壓制，朝彩券行櫃台走
      去，想要招待客人。而被告竟從後方追上去，朝原告頭部
      揮拳毆打3至4拳。原告不支倒地，撞碎店內落地盆栽2盆
      、桌上盆栽1盆、捕蚊燈一個，原告項鍊遭被告扯碎，背
      部也被花瓶割傷。被告見原告倒地後，竟上前再朝原告頭
      部補上3至4拳，隨後即逕自離去，至被告受有全身多處挫
      傷、流鼻血、腦震盪、頭痛等傷勢（下稱系爭事件）。本
      案傷害情事，業經臺灣新北地方檢察署檢察官提起公訴在
      案　　
（四）被告故意不法侵害原告身體、健康之事實，已如前述。被
      告對於原告因此所受之損害依法應負損害賠償責任。茲就
      本件原告依法得請求被告賠償之金額，分別臚列如后。
　　⒈醫療費用2,300元：
　　　原告因被告前開侵權行為，於109年10月16日案發當日至
      雙和醫院治療，支出醫療費用805元、110年3月11日因腦
      震盪至雙和醫院治療，支出醫療費用395元、110年4月8日
      因暈眩至復康醫院治療，支出醫療費用1,100元，以上共
      計2,300元
　　⒉遭毀損物品17,550元：
　　　被告從後方朝原告頭部揮拳毆打超過6拳，原告不支倒地
      ，撞碎店內落地盆栽2瓶、桌上盆栽1盆、捕蚊燈一個，原
      告項鍊亦遭被告扯碎。上開毀損之捕蚊燈購買價格為1100
      元、3個盆栽購買價格分別為4500元、4500元及3500元，
      項鍊價格為3950元，以上合計17,550元
　　⒊營業損失1,872,484元、租賃押金20,000元：
　  ⑴原告原本自108年4月起，向被告承租店面經營彩券行，彩
      券行特許證經營期限至112年12月31日。故原告原可至少
      經營彩券行至112年12月底，然因109年10月16日原告遭被
      告毆打，原告自無可能再與被告維持租賃關係，而被迫終
      止租約而將彩券行停業。而原告自108年4月起開始經營彩
      券行，至110年3月被迫停業為止，共計24個月，期間佣金
      收入(即每月淨利，依照營業額百分比計算)總共1,187,87
      8元，平均每月淨利為49,494元。故原告自110年4月起，
      至經營期限至112年12月31日，原本至少可再經營33個月
      ，但因遭被告毆打被迫終止租約而將彩券行停業，33個月
      之估計損失即為1,633,302元，應由被告賠償。
　  ⑵再者，原告因經營彩券行所支出之軟硬體設備、裝潢費用
      共計412,383元，然原告僅實際經營24個月即停業須將裝
      潢、設備拆除，故上開硬體設備、裝潢費用均成為損失。
      依照原告實際經營之月數24個月，與原本可再經營之月數
      33個月為比例計算，原告損失比例為33/(24+33)，即58%
      ，則原告經營彩券行所支出之軟硬體設備、裝潢費用412,
      383元，乘以58%等於239,182元，即為原告之損失，被告
      應予賠償。
　　⑶原告向被告承租店面經營彩券行，而依據雙方租約，原告
      已繳納3個月租金之數額即6萬元作為押金，而因109年10
      月16日原告遭被告毆打，原告自無可能再與被告維持租賃
      關係，而被迫終止租約。然被告竟以原告提前終止租約為
      由，扣留1個月租金即2萬元。此部分終止租約之情，係可
      歸責於被告之事由，被告自不得扣留1個月租金即2萬元，
      應返還予原告。
　　⒋精神慰撫金500,000元：
　　　原告多年前遭圍毆命危，腦部嚴重受損，此情告訴人原告
      均有跟被告如實告知，請被告多多體諒包容，然被告明知
      原告腦部嚴重受損，迄今尚未復原，仍不顧原告性命安全
      ，朝原告頭部揮拳6次以上，顯然惡性重大，原告無論肉
      體上或精神上均遭受極大之痛苦，難以復原，爰依法請求
      被告等賠償給付精神慰撫金新台幣50萬元整，以彌補原告
      之身體、健康所受之非財產上損害，慰藉原告身心因此所
      受到之痛苦。
      以上合計2,412,334元，為此，爰依侵權行為損害賠償之
      法律關係提起本訴。並聲明被告應給付原告2,412,334元
      ，及自刑事附帶民事起訴狀繕本送達翌日起至清償日止，
      按年息百分之5計算之利息。　
二、被告則以：原告請求不合理，以營業損失為例，原告怎麼知
    道伊會繼續租給原告，此外原告亦未受有精神損害，請求金
    額也過高，伊認為一毛都不需要賠，因為這件事是原告引起
    的。並聲明：原告之訴駁回。
三、原告主張本件侵權行為等事實，業據提出原告過往診斷證明
    書及受傷照片、物品損毀及原告受傷照片、診斷證明書暨醫
    療費用收據、受損物品收據及購買證明、公益彩券經銷證、
    彩券行傭金收入明細、房屋租賃契約書、彩券行支出明細等
    件影本為證，又兩造業經本院以110年原簡字第58號刑事判
    決判處「乙○○犯傷害罪，處拘役伍拾日，如易科罰金，以新
    臺幣壹仟元折算壹日。」；「甲○○犯傷害罪，處罰金新臺幣
    陸仟元，如易服勞役，以新臺幣壹仟元折算壹日。」確定在
    案，有本院110年度原簡字第58號刑事判決附卷可稽。是原
    告主張被告應就本件事故負損害賠償責任，自屬有據，至被
    告雖抗辯其無須負損害賠償責任，惟未提出任何證據證明，
    僅空言辯稱其無須負責，則其所辯難認有據。是本件所應審
    酌者為原告得請求被告賠償之金額為何？
四、按「因故意或過失，不法侵害他人之權利者，負損害賠償責
    任」、「不法侵害他人之身體、健康、名譽、自由、信用、
    隱私、貞操，或不法侵害其他人格法益而情節重大者，被害
    人雖非財產上之損害，亦得請求賠償相當之金額」，民法第
    184條第1項前段、第195條第1項分別定有明文。本件被告對
    原告有共同侵權行為，已如前述，被告自應負損害賠償責任
    ，縱非財產上損害，原告亦得請求賠償相當之金額。茲就原
    告據以請求被告賠償之項目及金額逐項審酌如下：
　⒈醫療費用2,300元部分：
　　原告主張因被告前開傷害行為，受有多處擦挫傷、鼻血等傷
    害，而支出醫療費用2,300元等情，業據提出前揭診斷證明
    書及醫療費用收據為證，堪信為真，是原告請求被告賠償2,
    300元乙節，自屬有據。
　⒉遭毀損物品17,550元部分：
　　按當事人已證明受有損害而不能證明其數額或證明顯有重大
    困難者，法院應審酌一切情況，依所得心證定其數額；損害
    賠償之訴，原告已證明受有損害，有客觀上不能證明其數額
    或證明顯有重大困難之情事時，如仍強令原告舉證證明損害
    數額，非惟過苛，亦不符訴訟經濟之原則，爰增訂第2項，
    規定此種情形，法院應審酌一切情況，依所得心證定其數額
    ，以求公平，此亦有民事訴訟法第222條第2項明文暨其立法
    理由可參。原告主張因被告前開行為，原告不支倒地，撞碎
    店內落地盆栽2瓶、桌上盆栽1盆、捕蚊燈一個，原告項鍊亦
    遭被告扯碎等情，業據提出前揭物品損毀及原告受傷照片、
    受損物品收據及購買證明為證，堪信為真，惟原告並未提出
    與項鍊受損照片相符之項鍊購買證明，且前開盆栽、捕蚊燈
    收據可證已非新品而有折舊，衡情使用後已有折舊之情形，
    爰依民事訴訟法第222條第2項之規定，審酌盆栽、捕蚊燈、
    項鍊之種類、性質及相關情形等一切情況，認原告就前開物
    品損失部分得請求被告賠償之金額為10,000元，逾此部分，
    難認可採。
　⒊營業損失1,872,484元、租賃押金20,000元部分：
　　按主張侵權行為損害賠償請求權，請求權人應就其權利或利
    益被侵害之事實負立證之責（最高法院19年上字第38號判例
    意旨參照），且以受有實際損害為成立要件，若絕無損害亦
    即無賠償之可言（最高法院19年上字第363號判例意旨參照
    ）。又按損害賠償之債，以有損害之發生及有責任原因之事
    實，並二者之間有相當因果關係為其成立要件（最高法院30
    年上字第18號、48年台上字第481號判例意旨參照）。　原
    告固稱因系爭事件造成原告無法繼續經營彩券行，而受有營
    業損害1,633,302元及損失開店時支出之裝潢器具等營業成
    本239,182元及應返還20,000元之押金云云。惟原告雖稱遭
    被告毆打，原告自無可能再與被告維持租賃關係，而被迫終
    止租約而將彩券行停業，然依系爭事件刑事判決所認定之事
    實可見係兩造因細故而互有傷害意圖之互毆，且據原告所提
    出之房屋租賃契約書出租人亦非被告，則被告之侵權行為態
    樣尚難認與原告終止經營彩券行間有相當因果關係，復查前
    開房屋租賃契約書第13條第1項：「租賃期間內乙方若擬提
    前搬遷離他處時，乙方應賠償甲方壹個月租金，乙方絕無異
    議。」是以，揆諸前開說明，原告請求營業損失1,872,484
    元、租賃押金20,000元皆難認有據。
　⒋精神慰撫金500,000元部分：
　　按非財產上損害之慰撫金數額，究竟若干為適當，應斟酌兩
    造身分、地位及經濟狀況，俾為審判之依據，最高法院著有
    76年臺上字第1908號判例足資參考。原告主張因被告之傷害
    行為，致使原告受有全身多處挫傷、流鼻血、腦震盪、頭痛
    等傷勢，因此身心受創至鉅，請求慰撫金500,000元，爰審
    酌原告為大學畢業，事故發生當時經營彩券行；被告為專科
    畢業、事故發生當時經營飲料店。本院衡酌被告實際加害情
    形、原告所受傷勢及原告精神上受損害程度等一切情狀，認
    原告請求被告賠償精神慰撫金500,000元，尚屬過高，應核
    減為50,000元始為適當。
  ⒌綜上，本件原告得請求被告賠償之金額為62,300元（計算式:
    2,300元+10,000元+50,000元=62,300元）。
五、從而，原告依侵權行為之法律關係，請求被告應給付原告62
    ,300元，及自刑事附帶民事起訴狀繕本送達翌日即110年5月
    4日起至清償日止，按年息百分之5計算之利息，為有理由，
    應予准許。逾此部分之請求，為無理由，應予駁回。
六、本件原告勝訴部分係依簡易訴訟程序所為被告敗訴之判決，
    爰依職權宣告假執行，原告敗訴部分，其假執行之聲請已失
    所附麗，應併予駁回；又本件係原告提起刑事附帶民事訴訟
    ，經刑事庭合議裁定移送本院民事庭事件，免納裁判費，本
    件訴訟中亦未生其他訴訟費用，故無訴訟費用額確定及諭知
    負擔，併此敘明。
中    華    民    國    111    年    3    月    30    日
                      臺灣新北地方法院板橋簡易庭
                            法  官  呂安樂
以上為正本係照原本作成。
如不服本判決，應於送達後20日內，向本院提出上訴狀並表明上
訴理由，如於本判決宣示後送達前提起上訴者，應於判決送達後
20日內補提上訴理由書（須附繕本）。
中    華    民    國    111    年    3    月    30    日
                            書記官  陳佩瑩